【裁判字號】    90,訴,447
【裁判日期】    900611
【裁判案由】    偽造文書等
【裁判全文】
臺灣桃園地方法院刑事判決                            九十年度訴字第四四七號
    公  訴  人  臺灣桃園地方法院檢察署檢察官
    被      告  丁○○
                戊○○
右列被告因偽造文書等案件，經檢察官提起公訴（八十九年度偵字第一三七四九號、
九十年度偵字第八九五號），本院判決如左：
        主  文
丁○○共同連續意圖為自己不法之所有，以詐術使人將本人之物交付，處有期徒刑壹
年貳月。緩刑肆年。
戊○○部分不受理。
        事  實
一、丁○○、戊○○（業於民國九十年五月六日死亡）係夫妻，於民國（下同）八十
    七年七月間，在桃園縣龜山鄉○○○路一三八巷二號住處，由戊○○自任會首，
    召集丙○○○（即東昇商店）、乙○○（即徐乙○○）、甲○○、林自發等人參
    與民間互助會，每會會金均為新台幣（下同）二萬元，採內標制，每月十五日在
    戊○○前揭住處開標，以投標金額最高者為得標之人，其會期自八十七年七月十
    五日起至八十九年七月十五日止，含會首共二十五名。詎戊○○因經營鐵工廠不
    善週轉不靈，竟於前揭會期內，與丁○○共同基於意圖為自己不法所有之概括犯
    意之聯絡，利用會員丙○○○、乙○○、甲○○以電話口頭託付丁○○填寫標單
    投標而未到場且其他會員亦未到場投標之機會，連續向丙○○○、乙○○、甲○○佯稱渠等所委託之金額未得標，而向其他會員稱係丙○○○、乙○○、甲○○
    等人得標（除冒用甲○○名義，係偽稱以三千二百八十七元得標外，其餘冒用之
    正確得標金額不詳），以此詐術，致使各會次之活會會員及被冒用姓名之會員陷
    於錯誤，分別交付扣除各該次之利息後將會金交予丁○○，丁○○再交予戊○○
    以供經營鐵工廠之用。嗣於八十九年六月下旬，該會無故停標後，丙○○○等人
    發現該互助會僅剩一會期，但尚有丙○○○、乙○○、甲○○及林自發等四人為
    活會，始查知丁○○、戊○○冒標會員之會款，因該互助會已開標二十四次，每
    名活會會員應得之會款為四十八萬元，扣除最後一會每一活會會員未繳之二萬元
    ，戊○○尚積欠每名活會會員四十六萬元。
二、案經丙○○○訴由臺灣桃園地方法院檢察署檢察官偵查起訴。
    理  由
一、右揭事實，業據被告丁○○坦承不諱，核與告訴人丙○○○及被害人乙○○、甲○○指述之情節大致相符，並有告訴人丙○○○提出之該互助會會單之影本一份
    、被告戊○○所簽發之支票影本二紙及退票理由單影本一紙、乙○○之調解筆錄
    影本一份在卷可稽，本件事證明確，被告犯行洵堪認定。
二、核被告丁○○所為係犯刑法第三百三十九條第一項之詐欺取財罪。其先後所犯多
    次詐欺取財犯行，時間相近，犯罪手法相同，所犯又係相同之罪，顯係基於概括
    犯意為之，為連續犯，應以一罪論，並加重其刑。又被告丁○○各次詐欺取財罪
    ，係對各個活會會員為之，均為想像競合犯，應各以一罪論。被告丁○○與戊○○間，有犯意聯絡及行為分擔，為共同正犯。爰審酌被告丁○○無前科紀錄素行
    尚稱良好、因其先生即被告戊○○生意經營失敗致犯本罪、危害經濟秩序之程度
    並非極嚴重、所詐得金額約一百三十萬元（會員林自發部分未遭冒標，被告積欠
    林自發之會款並非被告犯本罪所得之利益）及被告丁○○犯後坦承犯行態度尚佳
    、已與被害人達成和解但尚未完全給付等一切情狀，量處如文所示之刑。又被告
    丁○○前未曾受有期徒刑以上刑之宣告，此有台灣桃園地方法院檢察署刑案資料
    查註紀錄表及台灣高等法院被告全國前案紀錄表在卷可憑，因一時失慮，偶罹刑
    典，事後已坦承犯行，深具悔意，並與被害人各以四十六萬四千四百元達成和解
    ，經此刑之宣告後，應知警惕而無再犯之虞，本院因認暫不執行其刑為當，予以
    宣告緩刑四年，用啟自新。
三、公訴意旨另以：被告丁○○與被告戊○○係以偽造丙○○○、乙○○、甲○○名
    義之會單而冒標，因認被告丁○○另涉有共犯刑法第二百二十條、第二百十六條
    之行使偽造準文書罪嫌。惟訊據被告丁○○則堅決否認有何偽造準文書犯行，辯
    稱：並未偽造丙○○○、乙○○、甲○○等人名義之標單而冒標，伊確係受會員
    委託代填標單，並無未受委託而自行填寫標單之情形，伊與戊○○均是以向丙○○○、乙○○、甲○○偽稱渠等所委託投標之金額未得標之方式冒領會款等語。
    經查，本案並未扣得任何標單，而依一般互助會開標之情形，確常有會員以口頭
    委託會首稱其欲投標之金額而開標時並無會員到場之情況，被告丁○○所辯伊係
    趁此機會向委託投標之會員佯稱其未得標等語，並非不可能，而被害人丙○○○
    等人之指訴及所提出之會單、戊○○所簽發之支票等證物，又無法證明被告丁○○確有偽造會員名義填寫標單之事實。是以，並無積極證據足資證明被告丁○○
    有行使偽造準文書之犯行，本應為無罪之諭知，惟公訴人認此部分，與前開起訴
    被告丁○○有罪部分，具有牽連犯之關係，為裁判上一罪，爰不另為無罪之諭知
    。
四、按被告死亡者，應諭知不受理之判決，且不受理判決，得不經言詞辯論為之，刑
    事訴訟法第三百零三條第五款、第三百零七條分別定有明文，本件公訴意旨認被
    告戊○○涉有前揭與被告丁○○共同行使偽造準文書、詐欺取財等罪嫌等語，惟
    查被告戊○○業於九十年五月六日在財團法人長庚紀念醫院林口醫學中心死亡，
    有該醫院之死亡證明書一份附卷可稽，並經被告丁○○到庭證實，依照首開說明
    ，被告戊○○部分不經言詞辯論，逕行諭知不受理之判決。
據上論斷，應依刑事訴訟法第二百九十九條第一項前段、第三百零三條第五款、第三
百零七條，刑法第二十八條、五十六條、第三百三十九條第一項、第五十五條、第七
十四條第一款，罰金罰鍰提高標準條例第一條前段，判決如主文。
本案經檢察官王以文到庭執行職務。
中        華        民        國       九十     年    六    月  十一    日
                                臺灣桃園地方法院刑事第二庭
                                      法  官  張淑芬
右正本證明與原本無異。
如不服本判決，應於判決送達後十日內向本院提出上訴狀( 應附繕本 )，上訴於
臺灣高等法院。
                                      書記官  黃文琪
中        華        民        國       九十     年    六    月  十一    日
刑法第三百三十九條（第一項）
意圖為自己或第三人不法之所有，以詐術使人將本人或第三人之物交付者，處五年以
下有期徒刑、拘役或科或併科一千元（已提高十倍為一萬元）以下罰金。


司法院資訊處製作；財團法人民間司法改革基金會備份。
